【裁判字號】    94,易緝,498
【裁判日期】    950919
【裁判案由】    詐欺
【裁判全文】
臺灣臺中地方法院刑事判決             94年度易緝字第498號
公  訴  人  臺灣臺中地方法院檢察署檢察官
被      告  己○○
上列被告因詐欺案件，經檢察官聲請簡易判決處刑（92年度偵字
第6352、18314 號），經本院臺中簡易庭認不宜以簡易判決處刑
，由本院刑事庭依通常程序審理，判決如下：
    主    文
己○○連續犯幫助詐欺取財罪，處拘役伍拾伍日，如易科罰金，
以銀元參佰元即新臺幣玖佰元折算壹日。
    犯罪事實
一、己○○依一般社會之通見，可預見一般人支付代價取得他人
    金融機構存款帳戶使用，常與財產犯罪密切相關，且取得他
    人存摺之目的在於取得贓款及掩飾犯行不易遭人追查，苟出
    售金融帳戶予他人使用，將為詐騙者作為被害人匯款之帳戶
    用，竟不顧他人可能遭受損害之危險，縱有人持以犯罪亦不
    違反其本意之不確定故意下，基於幫助詐欺取財之概括犯意
    ，連續於民國（下同）91年10月29日或其後某日（起訴書誤
    植為90年7 月中旬），將其於89年2月8日在台中市○○路郵
    局所開設之帳戶（局號：0000000，帳號：0000000）存摺及
    金融卡（含密碼），在台中市○○路英才郵局附近，以每月
    新台幣（下同）3500元之價格出租予姓名、年籍均不詳自稱
    「林先生」之成年男子，嗣於91年11月9 日有人以簡訊傳送
    中獎之詐騙內容至甲○○之行動電話，致甲○○不疑有他，
    按指示匯入22867 元（另須支付跨行轉帳手續費18元）至己○○上開帳戶；同年12月5 日以同一手法，致戊○○陷於錯
    誤，依指示匯款4 萬元至其指定之帳戶後，再指示戊○○匯
    款3 萬元至己○○上開帳戶，因戊○○察覺有異而未匯款；
    同年91年12月9 日再以同一手法，致庚○○陷於錯誤，依指
    示分別匯款15125元、35835元（以上2 筆均另須支付跨行轉
    帳手續費為18元）至己○○上開帳戶；同日又以同一手法，
    致丁○○陷於錯誤，依指示匯款3768元（另須支付跨行轉帳
    手續費18元）至己○○上開帳戶；己○○復於91年11月19日
    至同年12月2 日期間內某日，在不詳地點，將其於91年11月
    19日在第一商業銀行台中分行（下稱一銀台中分行）開設之
    帳戶（帳號：00000000000 ）存摺及金融卡（含密碼），交
    予不詳人士使用，同年12月2 日乙○○接獲中獎之簡訊後，
    不疑有他，依指示於當日轉帳99868 元（另須支付跨行轉帳
    手續費18元）至己○○上開一銀台中分行之帳戶，嗣因徐偉
    宏等人發覺受騙而報警，經警循線查獲，始查悉上情。
二、案經甲○○（起訴書誤植為徐偉宏）、戊○○、庚○○、丁○○、乙○○訴由臺中市警察局第一分局報請臺灣臺中地方
    法院檢察署檢察官偵查起訴。
    理    由
一、按現行刑事訴訟法為保障被告之反對詰問權，排除具有虛偽
    危險性之傳聞證據，以求實體真實之發見，於該法第159 條
    第1 項明定被告以外之人於審判外之言詞或書面陳述，除法
    律有規定者外，不得作為證據。又被告以外之人於審判外之
    陳述，雖不符前4條之規定（即刑事訴訟法第159條之1至159
    條之4 ），而經當事人於審判程序同意作為證據，法院審酌
    該言詞陳述或書面陳述作成時之情況，認為適當者，亦得為
    證據；當事人、代理人或辯護人於法院調查證據時，知有第
    159條第1項不得為證據之情形，而未於言詞辯論終結前聲明
    異議者，視為有前項之同意，刑事訴訟法第159條之5定有明
    文。本件檢察官、被告並未就被告以外之人於審判外之陳述
    有所爭執，且迄於言詞辯論終結前，均未主張有刑事訴訟法
    第159條第1項不得為證據之情形，是應認已同意作為證據，
    且經本院審酌後，認無不適當之情形，應認均有證據能力，
    合先敘明。
二、訊據被告己○○矢口否認有何上開犯行，辯稱：伊郵局之帳
    戶存摺、金融卡，係同居男友宋明周拿去交予他人使用，伊
    發現後，與宋明周爭吵，在警局及偵訊時，因宋明周陪伊前
    去，宋明周要伊承認為伊所為，伊怕若不承認，宋明周會對
    伊及伊之幼子不利，所以才在警詢及偵訊時坦承係伊所為，
    伊不知宋明周也將伊所有之一銀台中分行之帳戶存摺、金融
    卡拿去用云云。經查，被告上開郵局之帳戶於91年11月9 日
    以跨行轉入之方式存入22867元，另於同年12月9日，分別以
    跨行轉入之方式存入15125元、35835元、3678元，且被告分
    別於91年6月27日及同年7月29日親自申請上開帳戶之語音密
    碼及辦理印鑑遺失、儲金簿（即存摺）掛失止付，並於同日
    取得補發之存摺，同年8月3日取得補發之金融卡，同年10月
    18日申請語音系統，同年10月24日於自動提款機變更提款密
    碼，同年10月29日再以電話更換語音密碼等情，有中華郵政
    股份有限公司台中局郵局95年5 月11日中管字第0952101738
    號函附之客戶歷史交易清單、95年4月21日中管字第0952101
    442 號函附之郵政存簿儲金儲戶申請變更帳戶申請書、郵局
    儲金簿掛失止付申請書、掛失補副帳戶新舊帳號通知聯、郵
    政存簿儲金帳戶申請使用電話語音服務申請書、郵政金融卡
    申請書及95年8月4日中管字第0952103270號函及函附之郵政
    存簿儲金儲戶申請使用電話語音服務申請書、客戶歷史交易
    清單等資料在卷可稽（見本院卷第56-57頁、第90-93頁）。
    而被告上開一銀台中分行之帳戶，係於91年11月19日開戶，
    同年12月2日並存入99868元等情，有一銀台中分行95年6月8
    日（95）1台中字第199號函及函附之交易明細資料在卷可參
    。次查，告訴人甲○○、戊○○、庚○○、丁○○、乙○○
    因接獲中獎之詐騙簡訊，經電話聯絡後，除戊○○外，均依
    指示匯款如上述之金額至被告上開2 個帳戶，戊○○則先依
    指示匯款至他人之帳戶，再經指示匯款至被告上開帳戶時，
    因察覺有異，未再匯款等情，業據告訴人甲○○、戊○○、
    庚○○、丁○○、乙○○於警詢、偵訊時陳述甚詳，復有自
    動櫃員機交易明細表及被告上開郵局及一銀台中分行交易明
    細在卷可參。又查，被告於92年1月29日第1次至臺中市警察
    局第一分局刑事組製作筆錄時，並未有家屬陪同到場，同年
    2月28日第2次至上開刑事組製作筆錄時，則有男友宋明周在
    場，有該2 份警詢筆錄在卷可憑（見偵查卷第7頁、第9頁）
    ，被告於第1 次警詢筆錄時，在其男友宋明周未在場陪同之
    情形下，即坦承將上開郵局帳戶之存摺、金融卡，以2個月7
    千元之代價，交予「林先生」使用，並告知密碼，又依偵查
    不公開原則，縱使宋明周陪同被告至臺灣臺中地方法院檢察
    署開庭，惟被告應訊時，宋明周只能在外等候，對於被告供
    述之內容根本無從知悉，是被告於本院所辯：因宋明周在場
    才承認犯行云云，顯與事實不符，不足採信。末查，目前社
    會上一般人防詐之意識高漲，欲為詐騙之人必使出相當方法
    ，方能有所得，是以行騙之人當不可能將其好不容易才詐得
    之金錢，存入隨時可能遭凍結之帳戶內，而甘冒騙到之錢無
    法領出之風險。綜上所述，被告所為之辯解，顯係卸責之詞
    ，不足採信。本件事證明確，被告犯行堪以認定。
三、按被告行為後，刑法施行法增訂第1條之1，將罰金單位改為
    新台幣，並將刑法分則未經修正而條文定有罰金者，其罰金
    數額提高為30倍，惟因原本法條文罰金之單位為銀元，與新
    台幣折算比例為3比1，復因罰金罰鍰提高標準條例第1 條之
    適用，罰金數額業已提高10倍，因而實際上所得科處罰金之
    總數，固未提高，惟刑法第33條第5 款業經修正，罰金最低
    額由銀元1元以上，修正為新臺幣1千元以上，以百元計算之
    ，因之刑法分則條文中有罰金刑者，其罰金之最低額業經修
    正為新臺幣1 千元以上，經比較新、舊法之規定，應以行為
    時法有利於被告。核被告所為，係犯刑法第30條第1 項、第
    339條第1項之幫助詐欺取財罪。被告以幫助他人詐欺取財之
    意思，參與犯罪構成要件以外之行為，為幫助犯，應依刑法
    第30條第2 項規定，按正犯之刑減輕其刑。又行為後法律有
    變更者，適用行為被告行為後，刑法第56條之規定，業於94
    年1月7日修正，並於95年7月1日施行，新法業已刪除連續犯
    之規定，此雖非犯罪構成要件之變更，但顯已影響行為人刑
    罰之法律效果，自屬法律有變更，依新法第2條第1項規定，
    比較新、舊法結果，仍應適用較有利於被告之行為時法律即
    修正前刑法論以連續犯。被告先後2 次犯行，時間緊接，犯
    罪構成要件相同，顯係基於概括犯意反覆為之，應依修正前
    刑法第56條規定論以連續犯，並依法加重其刑，並先加後減
    之。又被告行為後，刑法第41條第1 項前段亦同時修正施行
    ，修正前刑法第41條第1項前段規定：「犯最重本刑為5年以
    下有期徒刑以下之刑之罪，而受6 個月以下有期徒刑或拘役
    之宣告，因身體、教育、職業、家庭之關係或其他正當事由
    ，執行顯有困難者，得以1元以上3 元以下折算1日，易科罰
    金」。而行為時之易科罰金折算標準，修正前罰金罰鍰提高
    標準條例第2 條前段（現已刪除）規定，就其原定數額提高
    為100倍折算1日，則行為時之易科罰金折算標準，應以銀元
    300元折算1 日，經折算為新臺幣後，應以新臺幣900元折算
    為1日。惟修正後刑法第41條第1項前段則規定：「犯最重本
    刑為5年以下有期徒刑以下之刑之罪，而受6個月以下有期徒
    刑或拘役之宣告者，得以新臺幣1千元、2千元或3千元折算1
    日，易科罰金」，比較修正前後之易科罰金折算標準，以行
    為時法之規定，較有利於行為人，是應依刑法第2條第1項前
    段，適用修正前刑法第41條第1 項前段規定，定其折算標準
    。爰審酌被告提供帳戶予不法份子使用，使詐欺取財者得以
    遂行其詐欺取財目的，並得以隱匿其真實身分，使此類犯罪
    更加猖獗，及犯罪所生之損害，與犯後仍飾詞狡辯，態度不
    佳等一切情狀，量處如主文所示之刑，並諭知易科罰金之折
    算標準。
四、依刑事訴訟法第452條、第299條第1項前段，刑法第2 條第1
    項、第30條第1項、第2項、第339條第1項、修正前第56條、
    第41條第1項前段，罰金罰鍰提高標準條例第1條前段、修正
    前罰金罰鍰提高標準條例第2條，判決如主文。
本案經檢察官丙○○到庭執行職務
中    華    民    國     95    年    9    月    19    日
                  刑事第二庭   審判長法  官  林清鈞
                                     法  官  郭書豪
                                     法  官  林慧英
上正本證明與原本無異。
如不服本判決，應於送達後10日內向本院提出上訴狀（須附繕本
），上訴於臺灣高等法院臺中分院。
                                     書記官  廖碩薇
中    華    民    國     95    年    9    月    19    日
附錄論罪科刑法條
刑法第339條第1項
意圖為自己或第3人不法之所有，以詐術使人將本人或第3人之物
交付者，處5 年以下有期徒刑、拘役或科或併科1000元以下罰金
。


司法院資訊處製作；財團法人民間司法改革基金會備份。
